臺灣高等法院民事裁定
111年度抗字第965號
抗  告  人  許和旺  
訴訟代理人  羅美鈴律師
相  對  人  吳家葳  
上列當事人間確認債權不存在等事件，對於中華民國111年6月14
日臺灣桃園地方法院111年度訴字第1097號裁定提起抗告，本院
裁定如下： 
    主  文
原裁定廢棄。
    理  由
一、抗告意旨略以：伊於原審訴請確認兩造於民國110年5月7日
    簽訂分期清償債務協議(下稱系爭協議)中之新臺幣（下同）
    90萬元債權不存在，並請求撤銷簽訂系爭協議之法律行為，
    係因契約涉訟，依系爭協議記載「桃園市○○區○○路000號（
    下稱系爭地址）」等字，及伊於同日簽發之90萬元本票（下
    稱系爭本票），未載明付款地及發票地，僅於發票人地址記
    載系爭地址，依票據法第120條第4、5項規定，應以該址為
    付款地，可知兩造約定系爭協議之履行地為系爭地址，依民
    事訴訟法第12條規定，原法院自屬有權管轄，原裁定以無管
    轄權為由，將本件移送相對人住所地之臺灣南投地方法院（
    下稱南投地院），顯有違誤，為此提起抗告，請求廢棄原裁
    定等語。
二、按同一訴訟，數法院有管轄權者，原告得任向其中一法院起
    訴，民事訴訟法第22條定有明文。又按因契約涉訟者，如經
    當事人定有債務履行地，得由該履行地之法院管轄，民事訴
    訟法第12條亦有明文。上開債務履行地之約定，無論以文書
    或言詞，抑以明示或默示為之，是否與債權契約同時訂定，
    均無不可(最高法院98年度台抗字第468號裁判要旨參照)。
    而管轄權之有無，應依原告主張之事實，按諸法律關於管轄
    之規定而為認定，與其請求之是否成立無涉（最高法院65年
    台抗字第162號判例意旨參照）。
三、經查：
　㈠本件抗告人於原法院起訴主張其所簽訂之系爭協議，係於急
    迫、輕率且無經驗下，受相對人脅迫所為，其已於110年11
    月10日以存證信函撤銷同意給付90萬元之意思表示，該90萬
    元債權自不存在，爰訴請撤銷簽訂系爭協議之法律行為、確
    認兩造間上述90萬元債權不存在等語（見原審卷第3-6頁）
    ，核屬因契約涉訟，首堪認定。
　㈡抗告人主張兩造間就系爭協議已約定系爭地址為債務履行地
    等語，依系爭協議上於抗告人每個月分期清償1萬元之約定
    下方，接續記載系爭地址，依其形式並非用以表明抗告人之
    住所或居所等情（見原審卷第7頁），堪認尚屬有據。且相
    對人亦稱兩造就系爭協議約定以系爭地址為履行地，有其民
    事陳述意見狀可考（見同上卷第47-49頁），核與抗告人上
    述主張相符，益徵抗告人主張兩造就系爭協議約定以系爭地
    址為履行地等語屬實。依上述民事訴訟法第12條規定，系爭
    協議履行地法院即原法院，對本件訴訟係屬有管轄權之法院
    。
　㈢綜上，原法院非無管轄權法院，抗告人依民事訴訟法第22條
    規定，向原法院提起本件訴訟，並無不合，原法院逕依職權
    將本件訴訟裁定移送南投地院，尚有未洽。抗告意旨指摘原
    裁定不當，求予廢棄，為有理由，爰由本院將原裁定廢棄，
    發回原法院更為適法之處理。
四、據上論結，本件抗告為有理由，爰裁定如主文。　　
中　　華　　民　　國　　111 　年　　8 　　月　　30　　日
                  民事第二十二庭
                      審判長法  官  張靜女
                            法  官  朱漢寶
                            法  官  范明達
正本係照原本作成。
不得再抗告。
中　　華　　民　　國　　111 　年　　8 　　月　　31　　日
  　　　　　　　　　　　　　書記官  余姿慧